臺灣臺北地方法院刑事判決　　　　　　　100年度訴字第477號
公　訴　人　臺灣臺北地方法院檢察署檢察官
被　　　告　朱紹康
上列被告因毒品危害防制條例案件，經檢察官提起公訴（100 年
度毒偵字第367 號），本院判決如下：
    主  文
朱紹康施用第一級毒品，累犯，處有期徒刑捌月。扣案之第一級
毒品海洛因壹小包（驗餘淨重零點零貳肆公克）沒收銷燬，盛裝
前開毒品之外包裝袋壹只、注射針筒壹支、分裝杓壹支均沒收。
又施用第二級毒品，累犯，處有期徒刑伍月。應執行有期徒刑壹
年。扣案之第一級毒品海洛因壹小包（驗餘淨重零點零貳肆公克
）沒收銷燬，盛裝前開毒品之外包裝袋壹只、注射針筒壹支、分
裝杓壹支均沒收。
    事  實
一、朱紹康前於民國94年間，因施用毒品，經本院以95年度毒聲
    字第251 號裁定送觀察、勒戒後，認無繼續施用毒品之傾向
    ，於95年7 月4 日執行完畢，釋放出所，並由臺灣臺北地方
    法院檢察署檢察官於95年7 月26日以94年度毒偵字第1805號
    為不起訴處分確定。又於97年間，因施用第二級毒品案件，
    經本院以97年度易字第1924號判決判處有期徒刑4 月確定，
    嗣於97年12月29日易科罰金執行完畢。詎猶不知悔改，基於
    施用第一、二級毒品之犯意，分別於100 年1 月22日某時許
    ，在新北市○○區○○路2 段489 之2 號8 樓住處，以針筒
    注射至手臂靜脈之方式，施用第一級毒品海洛因1 次，及在
    100 年1 月24日晚間為警採尿時起回溯96小時內，在其上址
    住處，施用第二級毒品甲基安非他命1 次；嗣於100 年1 月
    24 日 晚間8 時10分許，在其上址住處查獲，並扣得其所有
    之第一級毒品海洛因殘渣袋1 包（毛重0.2960公克、淨重
    0.0260 公 克，取樣0.00 2公克，餘重0.0240公克），注射
    針筒2 支（1 支未使用），供分裝毒品所用之塑膠分裝杓1
    支，經警採尿液送驗呈嗎啡、安非他命、甲基安非他命呈陽
    性反應，始悉上情。
二、案經新北市政府警察局新店分局報告臺灣臺北地方法院檢察
    署檢察官偵查起訴。
    理  由
一、按刑事訴訟法第273 條之1 第1 項規定除被告所犯為死刑、
    無期徒刑、最輕本刑為3 年以上有期徒刑之罪、或高等法院
    管轄第一審案件者外，於審判期日前之程序進行中，被告先
    就被訴事實為有罪之陳述時，審判長得告知被告簡式審判程
    序之旨，並聽取當事人、代理人、辯護人及輔佐人之意見後
    ，裁定進行簡式審判程序。經查，本件被告朱紹康所犯之罪
    ，為前開不得進行簡式審判程序以外之案件，且被告於本院
    行準備程序時就被訴事實為有罪之陳述，本院告知被告簡式
    審判程序之旨，並聽取被告之意見後，爰依刑事訴訟法第27
    3 條之1 第1 項之規定，當庭裁定改依簡式審判程序進行審
    判，合先敘明。
二、上揭犯罪事實，業據被告於警詢、偵查、本院準備程序及審
    理時供認不諱（見偵查卷第9 頁至第15頁、第44頁、本院卷
    第18頁反面、第20頁反面），且其尿液檢體為警採集送驗後
    ，經以氣相層析質譜儀法確認檢驗結果，呈安非他命類（安
    非他命、甲基安非他命）及鴉片類（嗎啡、可待因）陽性反
    應，此有臺灣檢驗科技股份有限公司濫用藥物檢驗報告（檢
    體編號G0000000號）、毒品危害防制條例案被移送者姓名及
    代碼對照表附卷可稽（見偵查卷第62頁、第29頁）。且為警
    查扣之毒品經鑑定結果，確係海洛因1 小包（毛重0.2960公
    克、淨重0.0260公克、取樣0.0020公克驗罄，驗餘淨重0.02
    40公克），此有交通部民用航空局航空醫務中心毒品鑑定書
    （航藥鑑字第1000544 號）、搜索、扣押筆錄、扣押物品目
    錄表各1 份、現場照片5 幀在卷可稽（見偵查卷第56頁、20
    頁至第23頁、第32頁至第34頁），復有注射針筒2 支（1 支
    未使用），供分裝毒品所用之塑膠分裝杓1 支扣案可佐，綜
    上所述，堪認被告之自白核與事實相符，自得採為論罪之依
    據。
三、按毒品危害防制條例於92年7 月9 日修正公布，自93年1 月
    9 日施行，其中第20條、第23條將施用毒品之刑事處遇程序
    區分為「初犯」、「5 年內再犯」、「5 年後再犯」。依其
    立法理由之說明：「初犯」，經觀察、勒戒或強制戒治，應
    為不起訴處分或不付審理之裁定；經觀察、勒戒或強制戒治
    執行完畢釋放後，「5 年內再犯」者，因其再犯率甚高，原
    實施之觀察、勒戒及強制戒治既已無法收其實效，爰依法追
    訴或裁定交付審理。至於經觀察、勒戒或強制戒治執行完畢
    釋放，「5 年後再犯」者，前所實施之觀察、勒戒或強制戒
    治已足以遮斷其施用毒品之毒癮，為期自新及協助其斷除毒
    癮，仍用「初犯」規定，先經觀察、勒戒或強制戒治之程序
    。從而，依修正後之規定，祇於「初犯」及「5 年後再犯」
    2 種情形，有其追訴條件之限制，即須於初犯經觀察、勒戒
    或強制戒治釋放後，5 年內均無施用毒品之行為，始能認其
    前所實施之觀察、勒戒或強制戒治已足遮斷毒癮，而得於5
    年後再犯時，再予適用初犯之規定，重行觀察、勒戒等程序
    。倘5 年內已經再犯，被依法追訴處罰，縱其第3 次（或第
    3 次以上）施用毒品之時間在初犯釋放5 年以後，即與「5
    年後再犯」之情形有別，且因已於「5 年內再犯」，顯見其
    再犯率甚高，原實施觀察、勒戒或強制戒治，已無法收其實
    效，自無再經觀察、勒戒及強制戒治之必要，應由檢察官逕
    行起訴（最高法院95年第7 次刑事庭會議決議參照）。本件
    被告前因施用毒品案件，經法院裁定觀察、勒戒後，認無繼
    續施用毒品之傾向，於95年7 月4 日執行完畢，釋放出所；
    又於97年間，因施用第二級毒品案件，經本院判刑確定等情
    ，有臺灣高等法院被告前案紀錄表在卷可按（見本院卷第4
    頁至第10頁），其在上揭觀察、勒戒執行完畢釋放後5 年內
    ，既已因再犯施用毒品之罪，經法院判刑確定在案，揆諸前
    揭說明，其本次犯行即與毒品危害防制條例第20條第3 項所
    稱「5 年後再犯」有別，是檢察官依法追訴，於法並無不合
    。從而，本件事證明確，被告犯行均堪認定，應依法論科。
四、按海洛因、甲基安非他命分別係毒品危害防制條例第2 條第
    2 項第1 款、第2 款所定之第一級、第二級毒品，故核被告
    所為，係犯毒品危害防制條例第10條第1 項之施用第一級毒
    品罪、同條第2 項之施用第二級毒品罪。被告施用第一級毒
    品海洛因、第二級毒品甲基安非他命前持有海洛因、甲基安
    非他命之低度行為，分別為其施用之高度行為所吸收，均不
    另論罪。被告所犯上開2 罪，犯意各別，行為互殊，應予分
    論併罰。又查被告前有如上開事實欄所載之犯罪科刑及執行
    情形，有臺灣高等法院被告前案紀錄表在卷可稽，其於有期
    徒刑執行完畢後5 年內，故意再犯本件有期徒刑以上之前述
    2 罪，均為累犯，皆應依刑法第47條第1 項之規定，均加重
    其刑。爰審酌被告有犯罪前科，其品行、素行狀況，有上揭
    被告前案紀錄表可按，其經觀察、勒戒執行完畢後，猶犯多
    次施用毒品犯行及本件犯行，可見其抗拒毒品之意志力薄弱
    ，其施用毒品之行為戕害自身健康，其犯罪之手段、動機、
    目的、犯罪所生之危害等一切情狀，分別量處如主文所示之
    刑及定應執行之刑，以示懲儆。
五、扣案之第一級毒品海洛因（毛重0.2960公克、淨重0.0260公
    克、取樣0.0020公克驗罄，驗餘淨重0.0240公克），核屬違
    禁物，有前揭毒品鑑定書可稽，應依毒品危害防制條例第18
    條第1 項前段規定，予以沒收銷燬之（至因鑑驗耗盡之毒品
    即無庸宣告沒收銷燬）。又盛裝上開毒品之外包裝袋1 只，
    乃被告所有供其盛裝、保存毒品以利施用所用之物，且非不
    得與毒品分離，爰依刑法第38條第1 項第2 款規定，併予宣
    告沒收。扣案之分裝杓1 支及已使用過之注射針筒1 支（未
    經鑑驗其內有無毒品殘渣而無法認屬違禁物），係被告所有
    供其為施用第一級毒品海洛因犯行所用之物，爰依刑法第38
    條第1 項第2 款規定，併予宣告沒收。至扣案未使用過之注
    射針筒1 支，屬被告所有之物，然依卷存證據無法認定係供
    被告為本件犯行所用之物，自無依法從宣告沒收，附此說明
    。
據上論斷，應依刑事訴訟法第299 條第1 項前段、第273 條之1
第1 項，毒品危害防制條例第10條第1 項、第2 項、第18條第1
項前段，刑法第11條前段、第47條第1 項、第51條第5 款、第38
條第1 項第2 款，判決如主文。
本案經檢察官呂朝章到庭執行職務
中    華    民    國  100     年    5     月    23    日
                  刑事第十六庭  法  官  葉藍鸚
以上正本證明與原本無異。
如不服本判決應於收受送達後10日內向本院提出上訴書狀，並應
敘述具體理由；其未敘述上訴理由者，應於上訴期間屆滿後20日
內向本院補提理由書（均須按他造當事人之人數附繕本）「切勿
逕送上級法院」。
                                書記官  黃芝凌
中    華    民    國  100     年    5     月    23    日
附錄本案論罪科刑法條之依據：
毒品危害防制條例第10條第1項
施用第一級毒品者，處6月以上5年以下有期徒刑。